【裁判字號】    99,中簡上,480
【裁判日期】    990812
【裁判案由】    妨害名譽
【裁判全文】
臺灣臺中地方法院刑事判決           99年度中簡上字第480號
上  訴  人
即  被  告  甲○○
上列上訴人即被告因妨害名譽案件，不服本院臺中簡易庭99年度
中簡字第427號中華民國99年3月31日第一審簡易判決（聲請簡易
判決處刑案號：臺灣臺中地方法院檢察署98年度偵字第16579號
），提起上訴，本院管轄之第二審合議庭判決如下：
    主    文
上訴駁回。
    犯罪事實及理由
一、證據能力之說明：
    按被告以外之人於審判外之陳述，雖不符刑事訴訟法第159
    條之1至第159條之4之規定，但經當事人於審判程序同意作
    為證據，法院審酌該言詞陳述或書面陳述作成時之情況，認
    為適當者，亦得為證據，刑事訴訟法第159條之5第1項定有
    明文。查本判決以下所引用被告以外之人於審判外所為之言
    詞或書面陳述，雖屬審判外之陳述，但業經本院於審理時當
    庭提示而為合法之調查，公訴人及被告均表示同意作為證據
    （見本院卷第51頁），本院審酌前開證據作成或取得之狀況
    ，並無非法或不當取證之情事，且亦無顯不可信之情況，故
    認為適當而均得以作為證據，是前開證據依上開規定，均具
    有證據能力，先予敘明。
二、本案經本院審理結果，認為第一審簡易判決認事用法及量刑
    均無不當，應予維持，並引用第一審判決書記載之事實、證
    據及理由（如附件）。
三、上訴人即被告（下稱被告）略以：被告於民國97年3月16日
    ，在電視第4台信吉頻道播出節目中，與主持人永杰所陳述
    之內容句句屬實，並有人證可證，被告為免日後不知情者蒙
    受其害，才果敢挺身而出，藉信吉頻道公諸於世以資警惕，
    依刑法第301條第3項之規定對於誹謗之事能證明為真實者不
    罰，被告所為應屬不罰，因而提起本件上訴。
四、然按憲法第11條固規定人民有言論自由權，且此項基本人權
    之保障乃現代自由開放社會之基礎，國家應給予最大限度之
    維護，俾其實現自我、溝通意見、追求真理及監督各種政治
    或社會活動之功能得以發揮。惟言論自由之行使難免可能侵
    害他人之名譽，故為兼顧對個人名譽、隱私及公共利益之保
    護，非不得對言論自由依其傳播方式為合理之限制，以平衡
    個人名譽之保護。而刑法第310條第1項及第2項誹謗罪，係
    保護個人法益而設，為防止妨礙他人之自由權利所必要，符
    合憲法第23條規定之意旨，同條第3項前段規定「對於所誹
    謗之事，能證明其為真實者，不罰」，係針對言論內容與事
    實相符者之保障，並藉以限定刑罰權之範圍，非謂指摘或傳
    述誹謗事項之行為人，必須自行證明其言論內容確屬真實，
    始能免於刑責。惟行為人雖不能證明言論內容為真實，但依
    其所提證據資料，認為行為人有相當理由確信其為真實者，
    即不能以誹謗罪之刑責相繩，亦不得以此項規定免除檢察官
    或自訴人於訴訟程序中，依法應負行為人故意毀損他人名譽
    之舉證責任，或法院發現其為真實之義務（司法院大法官會
    議釋字第509號解釋參照）。準此，行為人須提出相當證據
    資料以供查證，且該等證據資料必須「足以證明行為人有相
    當理由確信誹謗內容為真實」，始能享有免責不罰之結果。
    是刑法第310條第3項意旨，既僅在減輕被告證明其言論為真
    實之舉證責任，被告仍須提出證據，證明有理由確信其所為
    言論為真實，否則仍構成誹謗罪。換言之，行為人就其發表
    之言論所憑之證據資料，至少「應有相當理由確信其為真實
    ，且應提出證據資料說明依何理由確信所發表言論內容為真
    實」，而非空言其發表之言論有所依據，否則仍有可能構成
    誹謗罪。倘無相當理由確信為真實，只憑主觀判斷而杜撰或
    誇大事實而達於以言詞誹謗他人名譽之程度，自非不得律以
    誹謗罪責。又刑法第310條第3項亦規定對於所誹謗之事，能
    證明其為真實者，不罰。但涉於私德而與公共利益無關者，
    不在此限，亦即行為人所指摘傳述之事實縱屬真實，然僅限
    於私德而無關公共利益者，仍不得主張此一免責要件。查被
    告於電視第4台信吉頻道之「鄉親來逗陣」節目中所為如附
    件所示之「他是一個心思不正，是一個愛情騙子，禽獸不如
    的魔鬼」、「他專門在吃人的，騙吃騙喝，…他皆用出DVD
    誘騙女人的工具」等語，無非僅係告訴人私德範圍內之事實
    ，縱或確有其事，要難謂與公共利益攸關，自無從援引刑法
    第310條第3項規定據以免責。綜上所述，被告上開所辯，均
    不足採，本案事證明確，被告誹謗犯行，足堪認定。另被告
    於本院審理時請求傳喚證人林玉峰、劉惠文、陳貞吟、張慈
    真、陳麗君，以證明被告上開所言為事實云云，但依上開說
    明被告所述之內容屬個人私德而與公共利益無關，故縱然屬
    實，亦無法免責，是本院認無傳喚之必要，附此敘明。
五、從而，原審認上訴人即被告犯刑法第310條第1項之誹謗罪，
    事證明確，對被告量處拘役50日，並諭知易科罰金之折算標
    準，認事用法均無不當之處，量刑亦屬妥適。綜上所述，被
    告徒以上情，否認犯行，提起本件上訴，經核為無理由，應
    予駁回。
據上論斷，應依刑事訴訟法第455條之1第1項、第3項、第368條
、第373條，判決如主文。
本案經檢察官乙○○到庭執行職務。
中    華    民    國    99    年    8    月    12    日
                  刑事第十二庭  審判長法  官  楊文廣
                                      法  官  柯志民
                                      法  官  周玉蘭
上正本證明與原本無異。
本件不得上訴。
                                      書記官  黃泰能
中    華    民    國    99    年    8    月    12    日

司法院資訊處製作；財團法人民間司法改革基金會備份。
